臺中高等行政法院判決
　　　　　　　　　　　　　　　　　　 95年度訴字第00451號
　　　　　　　　　　　　　　　.
原　　　告　東天有限公司
代　表　人　甲○○
訴訟代理人　丁○○
被　　　告　臺中市稅捐稽徵處
代　表　人　乙○○
訴訟代理人　戊○○
上列當事人間因牌照稅事件，原告不服臺中市政府中華民國95年
6月15日府法訴字第0950118151號訴願決定，提起行政訴訟，本
院判決如下︰
　　主  文
訴願決定及原處分（復查決定）關於罰鍰部分均撤銷。
原告其餘之訴駁回。
訴訟費用由原告負擔二分之一，其餘由被告負擔。
　　事  實
一、事實概要：緣原告所有QY-5099號自用小客車，經交通部公
    路總局台中區監理所於民國(下同)88年ll月30日逕行註銷牌
    照，嗣94年4月18日使用公共道路為警方查獲，經移被告機
    關審理結果，依使用牌照稅法第28條第2項規定，處以88年
    ll月30日註銷牌照日起至94年4月18日查獲日止應納稅額2倍
    之罰鍰新台幣（下同）161,000元(計至百元)，並追補90年l
    月l日起至94年4月18日止應納稅額65,340元。原告不服，提
    起訴願，遭決定駁回，遂提起本件行政訴訟。
二、兩造聲明：
    (一)原告之訴訟代理人未於言詞辯論期日到場，據其提出之書
      狀及其於準備程序到場所為之聲明求為判決：訴願決定及
      原處分均撤銷。
　　(二)被告聲明求為判決：駁回原告之訴。
三、兩造之陳述：
    (一)原告之訴訟代理人未於言詞辯論期日到場，據其提出之書
      狀及其於準備程序到場所為主張之理由：
    1.台中市政府就原告主張之人證、事證未查證，或發動行政
      手段實施調查，而訴願法中更有明定需調查之法條，訴願
      決定機關略而不查，有違行政法之原理原則。
    2.被告以系爭車輛於94年4月18日為警查獲，認定違反使用
      牌照稅法，因其為逕行舉發，又難保該車牌為複製車牌或
      A車B用等因素，被告實有未盡查證之實。
    3.原告所有系爭車輛於85年就賣掉不在公司內，並不是在公
      司繼續保管使用當中，當初買主丙○○以分期付款方式向
      原告購買，此有85年11月9日買賣合約書證明，當初以買
      主全部付款完成後才辦理過戶，故與買主簽訂書面協定，
      由買主負責汽車一切使用期間之責任，故不應處罰原告。
      系爭車輛最早是蔻登有限公司（下稱蔻登公司）所有，該
      車出賣時是丁○○代理，後來過戶給原告，丁○○本來在
      蔻登公司任職，後來到原告公司任職。車輛現在由丙○○
      占有，因其價金尚未付清，故未過戶給丙○○，至於為何
      會移轉到其他人，並不清礎。原告有告丙○○詐欺，但地
      檢署傳喚，其均未到庭，請求傳喚證人丙○○到院作證。
      系爭買賣合約除當事人簽名外，尚有見證人毛銘君簽字，
      買方付款係以支票為支付工具，支票背面尚有背書人毛銘
      君及董大為名字，此有支票及董大為之土地所有權狀影本
      可參。買賣合約書上有丙○○蓋章及保證人董大為指印，
      保證人並有提出土地所有權狀，足證並非原告自行捏造，
      以法益輕重得失言，如任意提出告訴而無事實者，可能被
      以誣告罪相繩，當無以身試法之人。
    4.系爭車輛曾於88年8月13日向台中監理站報失，復於88年8
      月19日報尋獲，依一般經驗言報失需有報案證明，即有筆
      錄，原告很清楚未曾前往報案，製作筆錄應訊。可證該車
      在85年11月9日後已非由原告占有使用中。
    5.系爭車輛異動狀況如下：85年2月6日企榮有限公司過戶予
      蔻登公司，復於86年12月3日、4日、5日過戶至東天有公
      司，其應是過戶事項委託企榮有限公司，而該車於購買之
      初即以分期付款方式購入，分期付款公司是企榮有限公司
      。原告亦曾嘗試聯絡企榮有限公司，該公司以經辦人員已
      離職，無從回復，但推測應為蔻登公司已完成分期價金給
      付，相關當事人又已離職至東天公司，才會過戶至東天公
      司。又按民法第761條規定，動產物權之讓與，非將動產
      交付不生效力，此之交付，非以現實交付為限，占有改定
      及指示交付，亦發生效力，此項規定於汽車之讓與亦有適
      用，最高法院70年度台上字第4771號判例可供參考。汽車
      所有人應以對汽車有管領、使用權限之實際所有人為規範
      對象，而非徒以監理機關作業登記上之所有人即為義務人
      ，俾使其權利及責任相符。
    (二)被告答辯之理由：
    1.按「使用公共水陸道路之交通工具，無論公用、私用或軍
      用，除依照其他有關法律，領用證照，並繳納規費外，交
      通工具所有人或使用人應向所在地主管稽徵機關請領使用
      牌照，繳納使用牌照稅。」、「交通工具未經所有人或使
      用人申報停止使用者，視為繼續使用，仍應依法課徵使用
      牌照稅。」、「報停、繳銷或註銷牌照之交通工具使用公
      共水陸道路經查獲者，除責令補稅外，處以應納稅額2倍
      之罰鍰。」為使用牌照稅法第3條第1項、第13條第2項及
      第28條第2項所規定。又「．．．經監理機關吊銷或逕行
      註銷牌照之車輛，由於車輛所有人未辦理報停及繳回牌照
      ，與一般車輛無異，仍可照常懸掛牌照行駛公共道路，為
      防杜取巧逃漏，類此經監理機關吊銷或逕行註銷牌照之車
      輛，其行駛公路被查獲，自應比照未申報停止使用車輛，
      ．．．其查獲年度以外之其餘年度亦應予補稅處罰。」為
      財政部88年6月24日台財稅第881921601號函所釋示。
    2.原告所有系爭車輛經公路監理機關逕行註銷牌照，復使用
      公共道路被查獲，已觸犯使用牌照稅法第28條第2項規定
      ，被告乃追補其稅額並處罰鍰。原告不服，主張系爭車輛
      於88年11月30日經註銷牌照後即處分予他人，經警方查獲
      違規，該違規事件非其本人所為，顯係遭人冒用，請被告
      提供違規單據影本，將依法對該駕駛人提起告訴云云。申
      經被告復查結果以，系爭車輛既經主管之公路監理機關車
      籍登記為原告所有，即為使用牌照稅法第3條第1項所定，
      負使用牌照稅繳納義務之納稅義務人，於有違反使用牌照
      稅法規定時，自應以其為處分之相對人論處之，乃復查決
      定維持原核定。原告猶未甘服，提起訴願，亦經台中市政
      府95年6月15日訴願決定略以，本件系爭車輛經被告向公
      路監理機關查詢結果，係登記原告所有，雖原告提具買賣
      契約及刑事告訴狀影本作為系爭車輛係由買受人丙○○占
      有保管之證明，惟查該買賣契約為85年11月9日由蔻登公
      司及丙○○簽訂，又所附刑事告訴狀亦為原告代理人控告
      丙○○涉嫌詐欺罪行，雙方當事人均非本件處分之相對人
      ，被告自難遽以採信丙○○為系爭車輛之使用人，是本件
      以原告為處罰對象，尚無違誤。本件系爭車輛既經監理機
      關註銷牌照，又被警方查獲使用公共道路，有高雄市政府
      警察局掣發之高市警交相字第BB0000000號舉發單及違規
      照片附卷可稽。鑒於車輛所有人未將牌照繳回，與一般車
      輛無異，仍可照常懸掛牌照行駛公共道路，依財政部88
      年6月24日台財稅第881921601號函釋，其查獲年度以外之
      其餘年度亦應補稅處罰，乃駁回其訴願。原告遂提起本訴
      訟。
    3.原告提起行政訴訟主張：台中市政府未就原告主張之人證
      、事證加以查證或發動調查，僅以非本案處分之相對人，
      實有違背行政法之原理原則。被告以系爭車輛於94年4月
      18日為警方查獲違反道路交通管理處罰條例，認定違反使
      用牌照稅法，該違規案屬逕行舉發，或有車牌遭複製或移
      用等情事，被告未盡查證之責等語。惟查：系爭車輛之牌
      照經逕行註銷牌照後，復使用公共道路被查獲，基於已合
      於使用牌照稅法第28條第2項規定之要件，自應論處。第
      以該車既經主管之公路監理機關車籍登記為原告所有，即
      為使用牌照稅法第3條第1項所定，負使用牌照稅繳納義務
      之納稅義務人，於有違反使用牌照稅法規定時，自應以其
      為處分之相對人論處之。此依前台灣省財政廳57年3月18
      日財稅三第41042號令釋「參照台灣高等法院台南分院49
      年度裁字第379號刑事裁定要旨：使用牌照稅之違章人以
      車主為處罰對象，車主不明時以使用人為處罰人，使用人
      身分不明時，自以違章當時具結人為處罰對象。」益明。
      再車輛倘有移轉所有情事，應依道路交通安全規則第15條
      第2項規定，申請主管之公路監理機關，為過戶之異動登
      記，惟查系爭車輛並未有此過戶登記情事。此外，亦無足
      認該車確已移轉所有或由他人占有使用之具體事證。雖原
      告提供蔻登公司為出售系爭車輛，與丙○○於85年11月9
      日所書立之買賣合約書，及原告代理人於94年12月1日以
      丙○○涉有詐欺罪嫌為由，向台灣台中地方法院檢察署提
      起刑事告訴之訴狀影本，訴稱系爭車輛已非原告所有，惟
      該合約書買賣雙方及告訴狀之原告、被告雙方，均非本案
      處分之相對人，本案即無再就此部分究明之餘地。此外，
      道路交通管理之稽查乃至違規紀錄之作成，均係道路交通
      管理處罰條例第7條第1項賦予警察機關之職權。依該等機
      關職權掣發之舉發單，填載有違規車號、車主姓名、車主
      地址、違規事實、違規時間及地點等規定之要式，已生行
      政處分之效力，且就其採證照片2張以觀，違規車輛為黑
      色之BMW，與車籍資料相符，即足以為車輛有使用公共道
      路認定之依憑。台中市政府以系爭車輛係登記為原告所有
      ，且於監理機關註銷牌照後，復使用公共道路被查獲，駁
      回其訴願，並無原告所稱，訴願機關未就原告主張之人證
      、事證加以查證等情事。至對該違規案之舉發有不服者，
      依「舉發違反道路交通管理事件通知單」注意事項所載，
      係屬向處罰機關陳述之事項。綜上，本件以原告為處分之
      相對人追補稅額及裁處罰鍰，並無不合。
    4.綜上，原告主張無理由，請判決如被告之聲明。
    理  由
一、本件原告之訴訟代理人未於言詞辯論期日到場，核無民事訴
    訟法第386條所列各款情形，爰依到場被告之聲請，由其一
    造辯論而為判決，合先敘明。
二、按「使用公共水陸道路之交通工具，無論公用、私用或軍用
    ，除依照其他有關法律，領用證照，並繳納規費外，交通工
    具所有人或使用人應向所在地主管稽徵機關請領使用牌照，
    繳納使用牌照稅。」、「交通工具未經所有人或使用人申報
    停止使用者，視為繼續使用，仍應依法課徵使用牌照稅。」
    、「報停、繳銷或註銷牌照之交通工具使用公共水陸道路經
    查獲者，除責令補稅外，處以應納稅額2倍之罰鍰。」分別
    為使用牌照稅法第3條第1項、第13條第2項及第28條第2項所
    明定。又按「．．．經監理機關吊銷或逕行註銷牌照之車輛
    ，由於車輛所有人未辦理報停及繳回牌照，與一般車輛無異
    ，仍可照常懸掛牌照行駛公共道路，為防杜取巧逃漏，類此
    經監理機關吊銷或逕行註銷牌照之車輛，其行駛公路被查獲
    ，自應比照未申報停止使用車輛，．．．其查獲年度以外之
    其餘年度亦應予以補稅處罰。」為財政部88年6月24日台財
    稅第881921601號函釋在案。
三、本件原告所有QY-5099號自用小客車，經交通部公路總局台
    中區監理所於88年ll月30日逕行註銷牌照，嗣94年4月18日
    使用公共道路為警方查獲，經移被告機關審理結果，依使用
    牌照稅法第28條第2項規定，處以88年ll月30日註銷牌照日
    起至94年4月18日查獲日止應納稅額2倍之罰鍰161,000元(計
    至百元)，並追補90年l月l日起至94年4月18 日止應納稅額
    65,340元。原告不服，循序提起本件行政訴訟，並為如事實
    欄所示之主張。
四、補徵使用牌照稅部分：
  (一)經查，依蔻登公司與丙○○於85年11月9日所簽訂之買賣契
    約，蔻登公司將其所有之QY-5099號自用小客車出售予丙○
    ○，該車於簽約日起交由丙○○持有使用，買受人尚未繳清
    價金前，車輛仍登記為蔻登公司所有，若因支票未能兌現，
    且未於7日內補足時，蔻登公司得不經丙○○之許可取回該
    車，有買賣合約書一件附卷可稽（見原處分卷第30、31頁）
    。足見蔻登公司係以分期付款之方式，將該車出售與丙○○
    ，但仍保有該車輛之所有權。嗣蔻登公司分別於86年12月間
    將系爭車輛轉轉過戶登記為原告所有，亦有汽車車主歷史查
    詢單附卷可憑（見原處分卷第14、15頁），蔻登公司當時若
    未保有該車之所有權，又如何將該車登記予原告，益證該車
    為原告所有甚明。
  (二)次查，依使用牌照稅法第3條之規定，負使用牌照稅繳納義
    務者為交通工具之所有人或使用人，於違反該法規定時，自
    亦應以其為處分之相對人。本件系爭車輛經被告機關向公路
    監理機關查詢結果，係登記為原告所有，系爭車輛並經監理
    機關註銷牌照，亦有課稅資料查詢表一件附卷可查（見原處
    分卷第28頁），並為原告所不爭。又該車於94年4月18日15
    時20分，在高雄市○○路與仁愛路口因違規超速行駛，被警
    方查獲使用公共道路，有高雄市政府警察局掣發之高市警交
    相字第BB0000000號舉發單及違規照片附卷可考（見原處分
    卷第32－1、32－2頁），且就其採證照片2張以觀，違規車
    輛為黑色之BMW，與車籍資料相符，自足以證明系爭車輛有
    使用公共道路。系爭車輛既經監理機關註銷牌照，仍使用公
    共道路，惟系爭車輛之違規使用係經路邊測速照相機所拍攝
    ，無法認定當時之車輛使用人為何人，原告雖主張系爭車輛
    已交由丙○○使用，然經本院通知丙○○到庭訊問，丙○○
    經通知未到庭，致無法查明該使用人為何人，被告依前台灣
    省政府財政廳57年3月18日財稅三第41042號令函「參照台灣
    高等法院台南分院49年度裁字第379號刑事裁定要旨：使用
    牌照稅之違章人以車主為處罰對象，車主不明時以使用人為
    處罰人，使用人身分不明時，自以違章當時具結人為處罰對
    象。．．．」之意旨，以車主即原告為處罰之對象，於法並
    無不合。至於買賣契約上約定稅捐、罰鍰等事項，自交車之
    日起由丙○○負責，此乃該契約雙方當事人之約定，並不影
    響原告於公法上所應負擔之義務。
  (三)綜上所述，原告上開主張，均不足採。從而，本件原告所有
    QY-5099號自用小客車，既經交通部公路總局台中區監理所
    於88年ll月30日逕行註銷牌照。嗣94年4 月18日使用公共道
    路為警方查獲，被告依首揭使用牌照稅法第28條第2項規定
    及函釋意旨，追補90年l月l日起至94年4月18日止應納稅額
    65,340元，核無違誤，復查決定及訴願決定就此部分遞予維
    持，亦無不合，原告仍執前詞就此部分訴請撤銷，為無理由
    ，應予駁回。至兩造其餘之主張和舉證，與本件判決之結果
    無影響，毋庸逐一加以審論，附此敘明。
五、罰鍰部分：
  (一)按使用牌照稅依稅捐稽徵法施行細則第7條之規定，係由稅
    捐稽徵機關依稅籍底冊核定課徵之稅捐，依稅捐稽徵法第21
    條第1項第2款及第22條第4款規定，其核課期間應自所屬徵
    期屆滿之翌日起算5年。又依同法第21條第2項規定，在核課
    期間內，經另發現應徵之稅捐者，仍應依法補徵或並予處罰
    ；在核課期間內未經發現者，以後不得再補稅處罰。準此，
    使用牌照稅使法第28條所規定「應納稅額」，尚未包括已逾
    核課期間之稅額。
  (二)經查，本件被告係自88年ll月30日註銷牌照日起至94年4月1
    8日查獲日止，按應納稅額裁處2倍之罰鍰計16，100元。惟
    原告應補徵之應納稅額為65,340元（90至94年度），已如前
    述，而89年度之使用牌照稅，依法應於89年4月間徵收，被
    告於94年9月22日作成補徵及裁罰之處分時，已逾5年之核課
    期間，依上開說明，該部分即非應納稅額，被告仍將之計入
    應納稅額，並據以處罰，核有違誤，訴願決定未予詳查，予
    以維持，亦有未合，原告起訴意旨雖未就此部分執以指摘，
    惟此部分既有違誤之處，本院自應將訴願決定及原處分（復
    查決定）關於此部分（罰鍰）均撤銷，由被告另為適法之處
    分。
六、據上論結，本件原告之訴為一部有理由，一部無理由，依行
    政訴訟法第195條第1項、第98條第3項前段、第104條、第21
    8條，民事訴訟法第385條第1項前段、第79條，判決如主文
    。
中　　華　　民　　國　　96　　年　 　4　　月　　3　　 日
                第二庭審判長法  官　胡　國　棟
                            法  官　林　金　本
                            法  官　林　秋　華
以上正本證明與原本無異。
如不服本判決，應於判決送達後20日內向本院提出上訴書狀，其
未表明上訴理由者，應於提起上訴後20日內向本院提出上訴理由
書（須依對造人數附具繕本）；如於本判決宣示或公告後送達前
提起上訴者，應於判決送達後20日內補提上訴理由書（須附繕本
）。未表明上訴理由者，逕以裁定駁回。
提起上訴應預繳送達用雙掛號郵票390元（34元及5元郵票各10份
)。
中　　華　　民　　國　　96　　年　　4　　月　　10　　日
                            書記官  黃  靜  華
